最高法院刑事判決　　　　　　一○○年度台上字第一四一六號
上　訴　人　孫西遠
上列上訴人因違反毒品危害防制條例案件，不服台灣高等法院台
中分院中華民國一００年一月十二日第二審判決（九十九年度上
訴字第二二四二號，起訴案號：台灣台中地方法院檢察署九十九
年度偵字第八六一五、九七二四號），提起上訴，本院判決如下
：
    主  文
上訴駁回。
    理  由
按刑事訴訟法第三百七十七條規定，上訴於第三審法院，非以判
決違背法令為理由，不得為之。是提起第三審上訴，應以原判決
違背法令為理由，係屬法定要件。如果上訴理由書狀並未依據卷
內訴訟資料，具體指摘原判決不適用何種法則或如何適用不當，
或所指摘原判決違法情事，顯與法律規定得為第三審上訴理由之
違法情形，不相適合時，均應認其上訴為違背法律上之程式，予
以駁回。本件原審經審理結果，認上訴人孫西遠基於販賣第一級
毒品海洛因以營利之犯意，於民國九十九年一月三日十六時許，
在台中縣大里市（改制後為台中市○里區○○○路與東榮路口處
，以新台幣（下同）一千元之代價，販賣海洛因一包予孫瑞宗之
罪證明確，因而維持第一審論上訴人以販賣第一級毒品罪，累犯
，處有期徒刑十五年二月及為相關從刑宣告之判決（第一審判處
上訴人販賣第二級毒品罪部分，業據其於原審撤回上訴確定），
駁回上訴人此部分在第二審之上訴。已詳敘調查、取捨證據之結
果及憑以認定犯罪事實之心證理由，對於上訴人否認犯行之供詞
及其所辯各節認非可採，亦詳加指駁。從形式上觀察，原判決並
無足以影響判決結果之違法情形存在。上訴意旨略以：(一)、原判
決援引證人孫瑞宗於警詢之陳述，認定上訴人有販賣海洛因之犯
行，理由僅以孫瑞宗已於法院行交互詰問，足以保障上訴人之詰
問權云云，未說明警詢中之陳述何以符合傳聞證據之例外，又原
判決既採用證人孫瑞宗於偵查中證言作為論罪之基礎，則其於警
詢之陳述，是否仍符合「必要性」之要件？原判決俱未說明，有
判決不備理由之違法。(二)、孫瑞宗持有之行動電話內雖存有撥打
予上訴人之通話紀錄，但此僅能證明上訴人與孫瑞宗相約於該地
點見面，無從證明上訴人有交付海洛因之犯行，且上訴人於第一
審已陳稱：伊係與孫瑞宗有買賣第二級毒品之金錢糾紛云云，原
審仍採用上揭通話紀錄作為論罪之基礎，採證違背證據法則。(三)
、孫瑞宗於偵訊時之證詞與第一審審理時所述不同，上訴人於原
審聲請勘驗第一審審理時之錄音光碟，原審未予勘驗調查，又孫
瑞宗是否因逃避刑責或為求依毒品危害防制條例第十七條第一項
規定減刑，而對上訴人為不利之陳述，自應調取其前科紀錄表及
再次傳訊到庭行交互詰問，以釐清真相。原審未予調查，有應於
審判期日調查之證據而未予調查之違法等語。惟按：(一)、原判決
於理由內已敘明：孫瑞宗於警詢時指證向上訴人購買海洛因，嗣
於第一審則改稱：伊認為上訴人於九十九年一月三日交付之海洛
因是要請（指贈與）伊等語（見第一審卷第一０六頁背面、第一
０七頁），先後供述不一。參以警方係於九十九年一月三日十六
時十五分許，在台中縣大里市○○路與東榮路口前，見孫瑞宗形
跡可疑而盤查，當場扣得所持有之海洛因後，於同日下午五時五
十五分起製作警詢筆錄，警方於詢問前告以刑事訴訟法第九十五
條所定事項，經其同意始為夜間詢問，所為證述距離案發時間較
為接近，並無因時間經過致記憶模糊不清之情形，又其於警詢陳
述時精神狀況良好，意識清楚，此經證人及承辦警員吳東修、鄭
如盛證述在卷，足見孫瑞宗於警詢中之陳述係出於自由意識，所
述購買毒品海洛因之時地、價金及經過甚為詳盡，又係單獨直接
應詢，較無袒護或懼於指證而為迴護之情境；而其在第一審為證
述時，係與上訴人一同在庭，上訴人又已因販毒重罪遭起訴等情
狀互為比較，認證人孫瑞宗於警詢時之陳述具有較可信之特別情
況，復為證明上訴人販賣海洛因之犯罪事實存否所必要，依刑事
訴訟法第一百五十九條之二規定，認有證據能力（見原判決第四
至第六頁）。並無上訴意旨所指未說明警詢中之陳述何以符合傳
聞證據之例外，此部分顯未依卷內證據資料執以指摘，自非第三
審上訴之合法理由。又證人孫瑞宗於偵查中雖亦證稱係向上訴人
購買海洛因，惟並未證述其向上訴人購買毒品時雙方聯絡之電話
號碼為何（見他字第二六三號卷第四頁背面），核與警詢所證有
詳簡之別，則原判決認其於警詢之供述，仍有援為認定上訴人販
賣毒品犯罪事實所憑依據之必要，於法並無不合，不容任意指為
違法。(二)、採證認事及證據證明力之判斷，為事實審法院之職權
，苟其採證認事之論斷無違證據法則，即不容指為違法。又所謂
「補強證據」，係指除該供述本身外，其他足以佐證該供述確具
有相當程度真實性之證據而言，所補強者，不以事實之全部為必
要，祇須因補強證據與該供述相互印證，依社會通念，足使犯罪
事實獲得確信者，即足當之。原判決係綜合證人孫瑞宗於警詢、
偵查及第一審所為不利於上訴人之證述、上訴人第一審及原審均
坦承有交付海洛因一包給孫瑞宗並收受一千元（見第一審卷第一
０三頁倒數第五列、原審卷第九十四頁倒數第五列起），及案發
當日孫瑞宗所持用之手機內存有與上訴人通話之通話紀錄（見他
字第二六三號卷第九頁），暨經調取孫瑞宗被訴施用第二級毒品
、持有第一級毒品案件全部卷證查閱結果（第一審九十九年度易
字第一三０九號卷），孫瑞宗被警查獲當日所持有之粉末，經行
政院衛生署草屯療養院鑑定結果認係海洛因等證據資料，憑以認
定上訴人確有販賣第一級毒品予證人孫瑞宗之犯行。俱憑卷證資
料逐一說明審認，所為論斷並無違背證據法則，亦非單憑上訴人
與孫瑞宗間之通聯紀錄而為論斷，不容指為違法。(三)、當事人、
代理人、辯護人或輔佐人就同一證據再行聲請調查者，法院得以
裁定駁回之；又證人已由法官合法訊問，且於訊問時予當事人詰
問之機會，其陳述明確別無訊問之必要者，不得再行傳喚，刑事
訴訟法第一百六十三條之二、第一百九十六條分別定有明文。再
者，所謂依法應於審判期日調查之證據，係指與待證事實有重要
關係，在客觀上顯有調查必要性之證據而言，若所證明之事項已
臻明瞭，自欠缺其調查之必要性。本件原判決已於理由內敘明：
上訴人及其辯護人雖聲請再度傳訊孫瑞宗，然孫瑞宗業經第一審
提訊到庭予以上訴人及其選任辯護人詰問之機會，且待證事實亦
經其證述明確，認無再行傳訊之必要（見原判決第十六頁(六)第二
列），因而不再為無益之調查，於法並無不合。此部分上訴意旨
所指，核與依法應於審判期日調查之證據而未予調查之違法情形
不相適合，並非第三審上訴之合法理由。(四)、上訴人於原審並未
聲請勘驗第一審審理時之錄音光碟，有原審卷內訴訟資料可憑，
執此指摘原判決未予調查，尤非第三審上訴之合法理由。經核上
訴意旨係置原判決所為明白論斷於不顧，仍持已為原判決指駁之
陳詞，再為事實上之爭執，或任意指摘原判決違法，難認已符合
首揭法定之第三審上訴要件。其上訴違背法律上之程式，應予駁
回。
據上論結，應依刑事訴訟法第三百九十五條前段，判決如主文。
中    華    民    國  一○○  年    三    月  二十四  日
                      最高法院刑事第七庭
                          審判長法官  邵  燕  玲  
                                法官  李  伯  道  
                                法官  孫  增  同  
                                法官  李  嘉  興  
                                法官  徐  昌  錦  
本件正本證明與原本無異
                                      書  記  官  
中    華    民    國  一○○  年    三    月  三十一  日
                                                       s